【裁判字號】    91,訴,2115
【裁判日期】    920211
【裁判案由】    偽造文書等
【裁判全文】
臺灣板橋地方法院刑事判決                       九十一年度訴字第二一一五號
    公  訴  人  臺灣板橋地方法院檢察署檢察官
    被      告  丙○○  男 四.
右列被告因偽造文書等案件，經檢察官提起公訴（九十年度偵字第一六一四六號），
本院判決如左：
    主  文
丙○○行使偽造私文書，足以生損害於公眾及他人，處有期徒刑肆月，如易科罰金以
佰元折算壹日。
    事  實
一、丙○○係位於臺北縣永和市○○路○段一六三號「宏一機車行」之負責人，於民
    國八十九年七月初某日，明知姓名年籍不詳之人向其兜售之三陽重型機車一部（
    係乙○○所有，車號ＢＣＩ─三七一號，引擎號碼ＢＢ○二一○九六號，一九九
    九年份，於八十九年七月七日下午五時許，在臺北市○○街一九二號前失竊），
    係屬來源不明之贓物，竟以不詳價格買受，並於買受該車後之某日（確實時間不
    詳），在不詳處所，將前揭機車之引擎號碼磨平，並另以不知情之該機車行店員
    戊○○之名義，向位於臺北縣永和市○○路二○二號一樓之「安生機車行」負責
    人丁○○購買老舊之ＫＣＴ─四八一號牌機車（一九九五年份，引擎號碼ＧＫ○
    二八七三七號），而基於偽造私文書之犯意，於不詳時地，將有合法來源之ＫＣ
    Ｔ─四八一號牌老舊機車引擎蓋（上刻有引擎號碼）之前開號碼切割後，焊接於
    ＢＣＩ─三七一號牌之機車引擎上（即俗稱「借屍還魂」之方式），並將ＫＣＴ
    ─四八一號機車之車牌懸掛於ＢＣＩ─三七一號機車上，以改變原贓車之車牌及
    引擎號碼等外形，令人難以辨識其為贓物，復於同年七月十日將該更改過俗稱「
    借屍還魂」之機車轉賣與不知情之李明昌、甲○○父子，而行使之，足生損害於
    機車所有人乙○○之利益與機車製造廠商之信譽及監理機關對車籍資料管理之正
    確性。嗣於九十年二月六日下午五時二十分許，李明昌騎乘ＫＣＴ─四八一號牌
    機車行經臺北縣中和市○○路、勝利路口時，經警查知該機車係贓車，始循線查
    獲偵悉上情。
二、案經臺北縣政府警察局板橋分局報請臺北地方法院檢察署呈請臺灣高等法院檢察
    署令轉臺灣板橋地方法院檢察署檢察官偵查起訴。
    理  由
一、訊據被告丙○○固坦承有於前開時地販賣ＫＣＴ─四八一號牌機車予李明昌、李
    昆章父子之事實，惟矢口否認有何故買贓物及偽造文書之犯行，辯稱：八十九年
    七月間，因甲○○拜託其調車，其便向位於臺北縣永和市○○路二○二號一樓安
    生機車行之負責人丁○○，以二萬四千元調得該ＫＣＴ─四八一號機車，而用戊○○之名義購買，當時戊○○亦在場，過戶則交由丁○○處理，所調得的車就是
    警方查獲之機車，其有查看引擎號碼無誤，該機車從未放在宏一機車行，交車時
    係和丁○○一起在甲○○住處將車交給李明昌、甲○○父子，不知該機車係贓物
    云云。經查，前開李明昌所騎乘之機車，係李明昌與其父甲○○向被告所購買乙
    節，此據被告於警訊及偵審中均自承在卷，並經證人李明昌、甲○○分別於偵查
    及本院調查時到庭證述上情明確，雖被告以前詞置辯，然證人甲○○於本院調查
    時則到庭證述伊係在被告車行向被告買受該車，之前即曾先行前往被告車行看該
    車過，購車時，丁○○並未在場等語（見本院九十一年十二月三日審判筆錄），
    證人丁○○亦證稱被告於八十九年在安生機車行以五千元向其購買之機車，是其
    向客人以五千元購得的中古車，並非警方查獲的機車，車子賣給被告後就由被告
    把車牽走，不清楚被告後來又將車轉賣給誰等語（見同上審判筆錄），是被告辯
    稱向丁○○所購之該機車從未放在宏一機車行，交車時係和丁○○一起在甲○○
    住處將車交給李明昌、甲○○父子云云，即非無疑。再被告雖另辯稱其向丁○○
    購車時，戊○○有在場，所購得之機車即係經警查獲之該車云云，然證人戊○○
    則於本院調查時到庭證稱被告確曾向彼借用國民身分證，惟是否係用彼名義購車
    ，彼並不清楚，交車時彼亦未在場等語（見本院九十一年十二月三十一日訊問筆
    錄），是被告辯稱其向丁○○購車及交車時，戊○○有在場云云，即難採信，應
    認被告向丁○○所購之機車，係有合法來源之ＫＣＴ─四八一號牌老舊機車無訛
    。則查，ＢＣＩ─三七一號牌、引擎號碼ＢＢ○二一○九六號、一九九九年份之
    機車，係乙○○所有，而於八十九年七月七日下午五時許，在臺北市○○街一九
    二號前遭不詳之人所竊取乙節，業據被害人乙○○於警訊中指訴該車遭竊之情節
    甚詳，復有車號查詢重型機車車籍資料、臺北縣警察局贓物認領保管單各一件附
    於偵查卷可稽。另李明昌經警查獲時所騎乘之ＫＣＴ─四八一號牌機車，係將有
    合法來源之ＫＣＴ─四八一號牌老舊機車引擎蓋之號碼切割後，焊接於ＢＣＩ─
    三七一號牌之機車引擎上，並將ＫＣＴ─四八一號機車之車牌懸掛於ＢＣＩ─三
    七一號機車上，此有交通部公路局臺北區監理所板橋監理站九十年十月二十二日
    （九十）北監板一字第九○○五六二五號函暨檢附ＫＣＴ─四八一號牌牌機車車
    籍資料、車主歷史、異動歷史查詢三紙及機車、引擎部位相片共十紙等件附於偵
    查卷可按，而被告向丁○○所購之機車，既係有合法來源之ＫＣＴ─四八一號牌
    老舊機車，則其出售已改變原贓車之車牌及引擎號碼等外形之贓車予李明昌、甲○○父子，顯見其有故買贓物及偽造文書之行為至明。是被告前開所辯，顯係推
    諉之詞，尚難顯信。本件事證已臻明確，被告犯行洵堪認定，應依法論科。
二、按機車之引擎號碼，乃表示機車製造廠商出廠之年度及批號，並表彰其品質及信
    譽，該號碼並與車牌號碼合為特定機車所有權歸屬之證明，他人不得擅行更改，
    性質上屬於刑法第二百二十條之準文書，查被告於故買上開ＢＣＩ─三七一號牌
    贓車後，即將該機車之引擎號碼磨掉，將ＫＣＴ─四八一號機車之引擎號碼切割
    後焊接於ＢＣＩ─三七一號機車引擎上，具有創設性，顯已構成偽造之行為，其
    後復將該「借屍還魂」之機車轉賣與李明昌、甲○○父子，以主張該引擎號碼為
    真正而行使之，足生損害於機車所有人乙○○之利益與機車製造廠商之信譽及監
    理機關對車籍資料管理之正確性，核被告所為，係犯刑法第三百四十九條第二項
    之故買贓物罪及同法第二百十六條、第二百二十條、第二百十條之行使偽造準私
    文書罪，其偽造準私文書後，進而行使，其偽造之低度行為，為行使之高度行為
    所吸收，應僅論以行使偽造準私文書罪；又被告所犯故買贓物罪與行使偽造準私
    文書罪間，有方法結果之牽連關係，係牽連犯，應依刑法第五十五條之規定，論
    以較重之行使偽造準私文書罪。爰審酌被告開設機車行，竟明知為贓車而買受、
    復以借屍還魂方式轉售牟利，情節非輕，與其犯罪動機、目的、手段、對被害人
    所生之損害程度，及犯罪後之態度等一切情狀，量處如主文所示之刑，而查被告
    行為後，刑法第四十一條業於九十年一月四日經立法院修正通過，並經總統於九
    十年一月十日公布，而於同年一月十二日生效施行，其修正條文為：「犯最重本
    刑為五年以下有期徒刑以下之刑之罪，而受六個月以下有期徒刑或拘役之宣告，
    因身體、教育、職業、家庭之關係或其他正當事由，執行顯有困難者，得以一元
    以上三元以下折算一日，易科罰金。但確因不執行所宣告之刑，難收矯正之效，
    或難以維持法秩序者，不在此限。」「併合處罰之數罪，均有前項情形，其應執
    行之刑逾六月者，亦同」，核與修正前刑法第四十一條相較，修正後條文顯較有
    利於被告，故本件既符合修正後刑法第四十一條第一項之情形，自應依刑法第二
    條第一項前段規定，依修正後刑法第四十一條第一項規定諭知易科罰金之折算標
    準，合此說明。至扣案之鑰匙一支，係隨同該機車出售交付予李明昌、甲○○，
    而非被告所有，依刑法第三十八條第一項第三款之規定，本院即不予宣告沒收。
據上論斷，應依刑事訴訟法第二百九十九條第一項前段，刑法第二條第一項前段、第
二百十六條、第二百一十條、第三百四十九條第二項、第四十一條第一項前段、第五
十五條，罰金罰鍰提高標準條例第二條，判決如主文。
本案經檢察官高智美到庭執行職務。
中      華      民      國        九十二    年      二    月    十一    日
                                      臺灣板橋地方法院刑事第五庭
                                          法  官    邱  靜  琪
右正本證明與原本無異。
如不服本判決，應於判決送達後十日內向本院提出上訴狀 (應附繕本) ，上訴於臺灣
高等法院。
                                          書記官    黃  頌  棻
中      華      民      國        九十二    年      二    月    十三    日
附錄本案論罪科刑法條全文
刑法第二百一十六條
行使第二百十條至第二百十五條之文書者，依偽造、變造文書或登載不實
事項或使登載不實事項之規定處斷。
刑法第二百十條
偽造、變造私文書，足以生損害於公眾或他人者，處五年以下有期徒刑。
刑法第二百二十條
在紙上或物品上之文字、符號、圖畫、照像，依習慣或特約，足以為表示
其用意之證明者，關於本章及本章以外各罪，以文書論。
錄音、錄影或電磁紀錄，藉機器或電腦之處理所顯示之聲音、影像或符號
，足以為表示其用意之證明者，亦同。
稱電磁紀錄，指以電子、磁性或其他無法以人之知覺直接認識之方式所製
成之紀錄，而供電腦處理之用者。
刑法第三百四十九條
收受贓物者，處三年以下有期徒刑、拘役或五百元以下罰金。
搬運、寄藏、故買贓物或為牙保者，處五年以下有期徒刑、拘役或科或併
科一千元以下罰金。
因贓物變得之財物，以贓物論。


司法院資訊處製作；財團法人民間司法改革基金會備份。
